最高法院刑事判決　　　　　　九十四年度台上字第二八五六號
　　上　訴　人　甲○○
　　　　　　　　　　　　361.
上列上訴人因違反槍砲彈藥刀械管制條例案件，不服台灣高等法
院台南分院中華民國九十四年三月十七日第二審判決（九十四年
度上訴字第一三０號，起訴案號：台灣台南地方法院檢察署九十
三年度偵字第四四０九號），提起上訴，本院判決如下：
    主  文
上訴駁回。
    理  由
一、關於未經許可，製造可發射子彈具有殺傷力之槍枝未遂部分
按刑事訴訟法第三百七十七條規定：上訴於第三審法院，非以判
決違背法令為理由，不得為之。是提起第三審上訴，應以原判決
違背法令為理由，係屬法定要件。如果上訴理由狀並未依據卷內
訴訟資料，具體指摘原判決不適用何種法則或如何適用不當，或
所指摘原判決違法情事，顯與法律規定得為第三審上訴理由之違
法情形，不相適合時，均應認其上訴為違背法律上之程式，予以
駁回。本件原判決認定上訴人甲○○於民國九十三年二月間起至
三月間止，未經許可，基於概括之犯意，在台南縣玉井鄉○○村
○○段第三００地號工寮內，連續製造完成子彈十二顆、半成品
子彈一百三十顆、底火四十個、改造彈頭八十一個及彈殼三十六
個；另改造玩具手槍二支尚未完成而不具殺傷力。嗣於同年四月
二十三日邀友人陳勝斌前往同上玉井鄉山區試射後，而於同日晚
上七時五十分許，駕駛小貨車行經同上玉井鄉層林村統樂公司後
方產業道路時，為警查獲等情。因而維持第一審論處上訴人連續
未經許可，製造可發射子彈具有殺傷力之槍枝，未遂罪刑部分之
判決，駁回其在第二審之上訴，已綜核全部卷證資料，詳加斟酌
論斷，敘明其所憑之證據及認定之理由，而以上訴人否認犯罪所
持之辯解為不足採，予以指駁綦詳，俱有卷存之證據資料可資覆
按。從形式上觀察，並無判決違背法令之情形存在。按刑法上之
未遂犯，係謂已著手於犯罪行為之實行而未遂者而言。所稱著手
，指犯人對於犯罪構成事實主觀上有此認識，客觀上並有開始實
行此一構成事實之表徵（行為）者，即屬相當。上訴人以砂輪機
、電鑽、電銲機、研磨棒、鐵鋸等工具，用玩具手槍改造槍枝基
座、彈匣、瞄準器、槍管等零件，以製造可發射子彈具有殺傷力
之槍枝，雖尚未完成，不具殺傷力，但其對於犯罪構成事實主觀
上有此認識，客觀上並已開始實行此一構成事實之行為，顯已著
手於製造可發射子彈具有殺傷力之槍枝之實行而未遂，非僅製造
槍枝之主要零件槍管而已，原判決以未經許可，製造可發射子彈
具有殺傷力之槍枝，未遂罪刑論處，自屬正當合法。又查證據之
取捨及其證明力之判斷，屬於事實審法院之職權，苟其所為之判
斷，並不違背經驗法則及論理法則，即不能任意指為違背法令，
而執為合法之第三審上訴理由。而認定犯罪事實所憑之證據，並
不以直接證據為限，間接證據亦包括在內，審理事實之法院綜合
卷內之直接、間接證據，本於推理作用，於通常一般之人均不致
有所懷疑，得確信其為真實之程度者，即非不得據之為有罪之認
定。原判決論處上訴人未經許可，製造可發射子彈具有殺傷力之
槍枝未遂罪刑，係綜合上訴人之部分自白，扣案之改造手槍、子
彈、霰彈、手槍半成品、槍管及改造工具，內政部警政署刑事警
察局鑑定書、法務部調查局鑑定通知書等直接、間接證據，本於
推理作用，確信其為真實之程度，而為有罪之認定，並非單採上
訴人之自白為論斷之依據。其所為判斷，尚無悖乎一般經驗法則
，自不得指為違法。至證物應提示被告令其辨認，刑事訴訟法第
一百六十四條固定有明文。扣案可發射子彈具有殺傷力之改造槍
枝，係經警於上訴人之汽車及工寮內查獲，業經警員拍攝照片、
製作搜索筆錄、扣押書、扣押物品目錄表為憑，並經內政部警政
署刑事警察局鑑驗在案，原審於審判期日復調取證物，提示上訴
人予以辯論之機會，上訴人表示無意見（原審卷第四二、六二頁
），縱未再將實物當庭提示，仍與應於審判期日調查之證據而未
予調查之違背法令情形有間。上訴意旨置原判決上開明確論斷於
不顧，對原審取捨證據及證據證明力判斷之審判職權行使，任憑
己見，或就同一證據資料為相異之評價，或就不影響於判決本旨
事項再為事實上之爭辯，均與法律規定得為第三審上訴理由之違
法情形，不相適合，其上訴為違背法律上之程式，應予駁回。
二、關於未經許可，持有可發射子彈具有殺傷力之改造槍枝部分
查第三審上訴書狀，應敘述上訴之理由，其未敘述者，得於提起
上訴後十日內補提理由書於原審法院，已逾上述期間，而於第三
審法院未判決前仍未提出上訴理由書狀者，第三審法院應以判決
駁回之，刑事訴訟法第三百八十二條第一項、第三百九十五條後
段規定甚明。本件上訴人觸犯未經許可，持有可發射子彈具有殺
傷力之改造槍枝部分，不服原判決，於九十四年四月十四日提起
上訴，並未敘述理由，迄今逾期已久，於本院未判決前仍未提出
，依上開規定，關於此部分之上訴即非合法，應併予駁回。
據上論結，應依刑事訴訟法第三百九十五條，判決如主文。
中　　華　　民　　國　九十四　年　　六　　月　　二　　日
                      最高法院刑事第三庭
                          審判長法官  紀　俊　乾
                                法官  黃　正　興
                                法官  劉　介　民
                                法官  陳　東　誥
                                法官  趙　文　淵
      本件正本證明與原本無異
                                      書  記  官
中　　華　　民　　國　九十四　年　　六　　月　　九　　日
                                                      Ｑ
